【裁判字號】    90,上易,103
【裁判日期】    900306
【裁判案由】    妨害公務等
【裁判全文】
臺灣高等法院臺中分院刑事判決                      九十年度上易字第一０三號
    上  訴  人
    即  被  告  甲○○
右上訴人因妨害公務等案件，不服臺灣臺中地方法院八十九年度交易字第四九四號中
華民國八十九年十月二十六日第一審判決（起訴案號：臺灣臺中地方法院檢察署八十
九年度偵字第一三六九二號），提起上訴，本院判決如左：
      主  文
上訴駁回。
      事  實
一、甲○○與陳秋冬、陳水枝（均經原審同案判處罪刑確定）於民國（下同）八十九
    年八月六日中午十二時四十分許，在臺中縣龍井鄉○○○路漁村釣蝦場飲酒，而
    甲○○飲酒後吐氣所含酒精成份達每公升０．七六毫克以上，超過每公升０．二
    五毫克之標準值甚多，已不能安全駕駛動力交通工具，仍於同日下午二時四十分
    許，酒醉駕駛車牌號碼Ｘ七－九三六七號自用小客車，搭載陳秋冬、陳水枝二人
    欲返家，而於同日下午三時三十分許，甲○○駕駛上開自用小客車，沿臺中縣龍
    井鄉○○村○○路由西往東方向行駛，途經臺中縣龍井鄉○○路四十八號前時，
    因不慎撞擊路旁護堤，此時，乘客陳水枝遂認係丙○○所有停放於該處之車牌號
    碼Ｒ六－四二二六號自用小貨車妨礙通行，旋基於毀損故意，持路邊木板擊毀前
    開自用小貨車之前擋風玻璃，丙○○見狀即報警處理（其毀損部分，業經告訴人
    撤回告訴），迨臺中縣警察局烏日分局龍東派出所警員乙○○據報而戴警帽並騎
    乘警用機車趕至現場，向陳水枝索閱證件之際，陳水枝竟出言稱：「死胖子，警
    察有何了不起」等語，旋基於妨害警員執行公務及傷害之犯意，以徒手毆打警員
    乙○○，甲○○、陳秋冬見狀亦基於共同妨害公務及傷害之犯意聯絡，分別以徒
    手架住乙○○，並毆打乙○○，致乙○○受有上唇、雙上肢多處鈍挫傷之傷害（
    共同傷害部分，業經告訴人乙○○於原審撤回告訴）。
二、案經被害人丙○○、乙○○訴由臺中縣警察局烏日分局報請臺灣臺中地方法院檢
    察署檢察官偵查起訴。
      理  由
一、訊據上訴人即被告甲○○對於右揭因酒醉不能安全駕駛動力交通工具而駕駛車牌
    號碼Ｘ七－九三六七號自用小客車，搭載陳秋冬、陳水枝二人欲返家途中不慎撞
    擊路旁護堤之事實供認不諱，惟矢口否認有何共同妨害公務毆打到場處理警員乙○○之犯行，辯稱：當時乙○○未穿警察制服，不知乙○○為警察，且伊係在陳
    水枝與乙○○拉扯，陳水枝被乙○○以過肩摔倒地之際，為勸架始上前架開乙○○，並未妨害公務云云。
二、但查，被告甲○○右揭因酒醉不能安全駕駛動力交通工具而駕駛及共同妨害公務
    毆打到場處理警員乙○○之事實，業據被害人即警員乙○○迭於於偵審中指述綦
    詳，核與證人即當時在場目睹全部過程之丙○○分別於警訊時、偵查中、原審所
    證述之情節相符，復有乙○○被毆受有上唇、雙上肢多處鈍挫傷之沙鹿童綜合醫
    院診斷證明書一紙、台中縣警察局道路交通事故調查報告表一紙、現場照片五張
    、用以擊毀丙○○自用小貨車前擋風玻璃之木板照片二張、受傷照片三張、被告
    甲○○酒精測試值一紙、承辦警員陳國銘所製作之觀察紀錄表一紙等附卷可稽。
    參以共同被告陳水枝自承有向警員乙○○出言不遜，且罵「死胖子，警察有何了
    不起」等情，被告等自無不知乙○○係警察。被告甲○○既明知陳水枝與警員乙○○發生毆打拉扯，若確欲阻止毆打事宜，自應將陳水枝拉開，豈有反而出手架
    住執勤警員乙○○之道理？被告甲○○自白酒醉駕車部分與事實相符，其共同對
    執勤警員依法執行職務時，施強暴行為，事證皆已明確，被告否認犯罪，所為上
    開各辯解，無非事後卸責之詞，均不足遽採，犯行均堪以認定。
三、核被告甲○○前揭對於公務人員依法執行職務時，施以強暴行為，係犯刑法第一
    百三十五條第一項之妨害公務罪。甲○○與陳秋冬、陳水枝三人間，有犯意聯絡
    及行為分擔，應論以共同正犯。又其服用酒類，不能安全駕駛動力交通工具而駕
    駛之犯行，係犯刑法第一百八十五條之三之公共危險罪。所犯上開二罪間，犯意
    各別，行為互殊，犯罪構成要件不同，則應分別論科併合處罰。至檢察官起訴認
    被告共同傷害警員乙○○，涉犯刑法第二百七十七條第一項之傷害罪部份，依同
    法第二百八十七條前段規定係屬告訴乃論之罪。而告訴乃論之罪，其告訴人於第
    一審辯論終結前，得撤回其告訴；又告訴經撤回者，應諭知不受理之判決，刑事
    訴訟法第二百三十八條第一項、第三百零三條第三款分別定有明文。本件告訴人
    乙○○已於原審辯論終結前當庭撤回告訴，有撤回告訴狀附卷可稽，依前開規定
    ，本應為不受理之諭知，然公訴人認該部分與前開有罪之妨害公務部分具有想像
    競合之裁判上一罪關係，故無庸另為不受理之諭知。
四、原審以被告犯行明確，而適用刑法上開法條及第二十八條、第四十一條、第五十
    一條第五款，罰金罰鍰提高標準條例第一條前段、第二條之規定，並審酌被告甲○○於飲酒後已不能安全駕駛汽車，仍執意駕車，欠缺遵守規範之意願，為圖一
    己之便，忽視社會交通大眾生命、財產之安全，及其犯罪之手段、目的、對公權
    力之侵害、犯罪後之態度等一切情狀，就服用酒類，不能安全駕駛動力交通工具
    而駕駛部份，判處有期徒刑貳月，就共同對於公務員依法執行職務時，施強暴部
    份，判處有期徒刑陸月，並定其應執行刑為有期徒刑柒月，且均分別諭知易科罰
    金之折算標準，皆以參佰元折算壹日。認事用法，核無違誤，量刑亦屬允當適中
    ，被告否認有共同妨害公務之犯行，而上訴指摘原審判決不當，顯無理由，應予
    駁回。
五、據上論斷，應依刑事訴訟法第三百六十八條，判決如主文。
六、本案經檢察官王寧懷到庭執行職務。
中      華      民      國      九十     年       三      月      六    日
                                    臺灣高等法院臺中分院刑事第九庭
                                          審判長法  官  陳  筱  珮
                                          法  官  趙  春  碧
                                                法  官  古  金  男
右正本證明與原本無異。
不得上訴。
                                                書記官  林  世  傑
中      華      民      國      九十     年       三      月      七    日
附錄本判決論罪科刑法條全文：
刑法第一百八十五條之三：
  服用毒品、麻醉藥品、酒類或其他相類之物，不能安全駕駛動力交通工具而駕駛者
  ，處一年以下有期徒刑、拘役或三萬元以下罰金。
刑法第一百三十五條第一項
  對於公務員依法執行職務時，施強暴脅迫者，處三年以下有期徒刑、拘役或三百元
  以下罰金。                                                            Ｉ


司法院資訊處製作；財團法人民間司法改革基金會備份。
